臺灣士林地方法院刑事判決　　　　　　　　96年度易字第92號
公　訴　人　臺灣士林地方法院檢察署檢察官
被　　　告　甲○○
上列被告因違反建築法案件，經檢察官提起公訴（95年度偵字第
15551 號），本院就被訴如附表所示違反建築法第95條部分，判
決如下：
    主  文
本件被訴如附表所示違反建築法第95條部分，免訴。
    理  由
一、公訴意旨略如附件起訴書所載。
二、按案件曾經判決確定者，應諭知免訴之判決，刑事訴訟法第
    302 第1 款定有明文。又修正前刑法所定之連續犯係裁判上
    一罪，其一部分犯罪事實曾經判決確定者，其效力當然及於
    全部，故檢察官復將其他部分重行起訴者，亦應諭知免訴之
    判決，最高法院著有49年臺非字第20號判例可資參照；又按
    犯罪事實具有連續性或繼續性者，在實體上為一罪，在訴訟
    法上為同一客體，具有不可分割性，故檢察官雖就其犯罪事
    實之一部起訴，依刑事訴訟法第267 條之規定，其效力及全
    部，但其效力及於全部之何一時點，自應予界定，而因最後
    審理事實法院宣示判決後始行發生之事實，非該法院所得審
    判，為該案判決之既判力所不能及，經言詞辯論之有罪判決
    ，應以最後審理事實法院宣示判決時為界，確定判決既判力
    之時點。而簡易判決因其不經言詞辯論，亦無宣示判決之可
    言（見刑事訴訟法第455 條），則應以最初送達之日期為判
    決既判力之時點（臺灣高等法院暨所屬法院86年11月29日法
    律座談會刑事類提案第49號意見參照）。
三、次按行為後法律有變更者，適用行為時之法律。但行為後之
    法律有利於行為人者，適用最有利於行為人之法律，刑法第
    2 條第1 項定有明文。本件被告行為後，刑法於94年2 月2
    日修正公布刪除連續犯之規定，並於被告行為後之95年7 月
    1 日施行，此等刪除連續犯之規定，雖非犯罪構成要件之變
    更，但已影響行為人刑罰之法律效果，自屬法律有變更，依
    新法第2 條第1 項規定，比較新、舊法結果，仍應適用較有
    利於被告之行為時法律即修正前刑法論以連續犯（最高法院
    95年第8 次刑事庭會議決議參照）。
四、經查：
  (一)公訴意旨所指被告如附表所示違反建築法第95條之犯罪事實
    ，業據被告甲○○於本院準備程序時坦承不諱，核與證人李
    江海於警詢時證述情節大致相符，且有臺北市政府工務局建
    築管理處95年7 月3 日違建查報案件案件明細表（臺灣士林
    地方法院檢察署95年度他字第3175號卷【下稱：第31 75 號
    卷】，第9 頁）、臺北市政府工務局95年7 月3 日函暨所附
    之違建認定範圍圖、照片暨臺北市政府工務局建築管理處違
    建處理科拆除違章建築結案報告單各1 份附卷可稽（第3175
    號卷第21頁至第27頁），被告對於依建築法規定強制拆除之
    建築物違反規定重建之情，至堪認定。
  (二)至被告如附表所示重建犯行之確切時點，僅據公訴人泛指於
    「95年5 月19日遭拆除後」，「工務局於95年7 月3 日強制
    拆除前」，質之被告亦稱「忘記」等語（參見本院96年4 月
    9 日訊問筆錄第2 頁），經本院函詢臺北市建築管理處結果
    ，亦以：「該系爭違建拆後重建時點，本處無從獲悉，只能
    判斷於查報當時該違建即已存在」等語，有該處96年4 月11
    日北市都建查字第09667028000 號函在卷可稽，亦無從藉以
    確定被告重建時點。本院審酌被告對於依建築法規定強制拆
    除之建築物，屢屢違反規定重建，其動機既係續於上址營業
    使用，其如檢察官如附表所指違反建築法第95條犯行之時點
    ，當較為接近95年5 月19日，而較不至於介於95年7 月1 日
    至同年月3 日之間；況被告如附表所示犯行時點，與其得否
    適用修正前之刑法第56條之連續犯規定，而獲免訴判決之利
    益，攸關至鉅，既無從確認，事實不明之不利益，即應歸於
    國家，而為有利被告之認定，綜上，因認被告如公訴人所指
    附表犯行之時點，當介於95年5 月19日至95年6 月30日間。
  (三)被告此部分犯行事證明確，原應依法論科。惟查，被告除上
    開犯行外，其先亦曾於同一地點，就其遭臺北市政府工務局
    建築管理處查報，並於95年4 月26日強制拆除之建築物，復
    於95年4 月26日之翌日起某日，違反規定重建，該犯罪事實
    已由本院於96年3 月7 日以96年度簡字第85號處罰金新臺幣
    4 萬元，嗣已確定等情，有上開刑事判決影本、臺灣高等法
    院被告前案紀錄表各1 份在卷可考。而公訴意旨所指被告如
    附表部分之犯行，其犯罪時間與前案即本院96年度簡字第85
    號確定判決論罪科刑犯罪事實之犯罪時間，僅間隔月餘，時
    間尚稱緊接，且均觸犯構成要件相同之罪名，被告又係基於
    同一之以重建違章建築營業使用之犯罪動機，違反規定重建
    ，堪認被告係基於概括犯意而為之，從而，公訴意旨所指被
    告如附表所示之違反建築法第95條之犯行，與前案即本院96
    年度簡字第85號確定判決論罪科刑之犯行，即有修正刪除前
    刑法第56條連續犯之裁判上一罪關係，為法律上之同一案件
    。再公訴意旨所指被告如附表部分所示之違反建築法第95
    條犯行之犯罪時間，既如前述，顯然已在前案即本院96年度
    簡字第85號判決最初送達日之前，揆之前引說明，公訴意旨
    所指被告如附表所示之違反建築法第95條犯行，即為本院96
    年度簡字第85號確定判決之既判力效力所及。本案公訴人就
    被告如附表所示違反建築法第95條之犯罪事實提起公訴，乃
    就曾經判決確定之同一案件向本院重行起訴，揆之前引說明
    ，爰不經言詞辯論，逕諭知免訴之判決。至公訴意旨另指被
    告除附表所示犯行外，又於同一地點上之違章建築物於95年
    7 月3 日遭臺北市政府工務局拆除後，再度重建面積17.50
    平方公尺、高約3. 50 公尺之違章建築，甫經臺北市政府工
    務局於95年8 月14日強制拆除等情，又涉建築法第95條之罪
    嫌部分，揆其犯罪時間既已在刑法第56條刪除並施行之95年
    7 月1 日以後，與被告經本院以96年度簡字第85號確定判決
    論罪科刑之犯罪事實即無連續犯之裁判上一罪關係可言，自
    不為該判決既判力效力所及，且另經本院合議庭裁定改由受
    命法官獨任逕以簡易判決處刑，附此敘明。
據上論斷，依刑事訴訟法第302 條第1 款，判決如主文。
中　　華　　民　　國　　96　　年　　6  　月　　21　　 日
　　　　　　　　　刑事第六庭審判長法　官  李育仁
                                  法  官  黃雅君
                                  法  官  許辰舟
以上正本證明與原本無異。
如不服本判決應於判決送達後10日內向本院提出上訴狀。
                                  書記官  洪忠改
中　　華　　民　　國　　96　　年　　6 　　月　　21　　日
附表：
┌────────────────────────────┐
│甲○○因在臺北市○○區○○路1號旁之空地，以木頭、金屬等 │
│材質搭建違章建築，而經臺北市政府工務局（下稱工務局）查報│
│，並於民國95年4月26日強制拆除，惟甲○○復以木頭、金屬等 │
│搭建違章建築，經臺北市政府工務局於95年5月1日前往稽查，並│
│於95年5月19日強制拆除（此部分違反建築法之犯行，業已另案 │
│起訴）。詎甲○○猶違反規定，於95年5月19日遭拆除後，再在 │
│同址重建以金屬搭建面積39.50㎡，高約3. 50m之違章建築，嗣 │
│經工務局於95年7月3日強制拆除。                          │
└────────────────────────────┘
